# 请教陈版和大家，直租业务承租人提前还款的账务处理

提问人：daronchow 时间：2015-12-09 22:30:53
陈版，各位朋友好。
最近遇到一个案例，与《计学撮要》中“在建船舶租赁案例”相似。A公司作为出租人和B公司签订了融资租赁合同，约定A公司提供购买设备的款项给B公司，B公司在三年期间偿还租金及本金。根据《计学撮要》的分析，该种情况可以借鉴IFRS，把该业务定义为融资租赁。
现在遇到一种情况，B公司打算提前偿还剩余租金以及本金。站在A公司的角度下（出租人角度），此前只收了部分租金，本金尚未回收。设备供应商原本约定开票给出租人，但设备工程尚未进行验收，尚未收到发票。该业务租赁开始是本年初，在年末承租人计划提前还款，以解除合同的方式偿还本金。
请教大家？如果从出租人角度考虑，直租业务发生了承租人提前还款情况，应该如何做账务处理。能否对原本的业务定义为融资租赁业务？

回答人：chenyiwei
这种情况可以作为对长期应收款的提前结算。根据《企业会计准则第 23 号——金融资产转移》规定，所收到的款项与该项长期应收款账面价值之间的差额计入损益。

提问人：daronchow 时间：2015-12-10 00:06:25
谢谢陈版的回复。还盼望陈版能抽空再作指导：
在此案例中，还有一个困惑点：合同中关于出租人提供资金给承租人采购设备，合同是规定所有权是属于出租人，并且要根据设备购买合同开具发票给出租人。
但从放款开始到提前偿还本金期间，设备供应商尚未开具发票提供给出租人，出租人并未在法律意义上拥有了租赁物的所有权。这种情况下还能从一下开始判断该合同属于融资租赁？

回答人：chenyiwei
是否认定为融资租赁并不重要，关键是基于业务实质认定为实质上是放款业务。

提问人：daronchow 时间：2015-12-11 19:45:11
陈版，谢谢您的指点。关于直租的税金还有点疑问，希望陈版能再指教一下。
直租业务的出租人。开展了直租业务（放款给承租人，承租人根据和供应商的约定支付设备款，设备所有权归出租人，供应商开据增值税发票给出租人，承租人按要求支付租金给出租人。）
根据 2013 （ 106 ）号文 ，售后回租本金不开增值税发票，我上网查了资料，我理解直租是要对本金开增值税发票。请问是这样处理吧？
另外由于合同规定，设备的增值税由供应商开给出租人，如果出租人收到了发票应该如何做账？
希望陈版能指导一下。谢谢！

回答人：chenyiwei
抱歉，我对此处税务问题不熟悉，请咨询税务专业人士。谢谢！

提问人：Manson_Luci 时间：2017-07-14 16:18:59
陈版，这种金融租赁公司的放款业务是否按净额确认收入？也就是利息收入-利息支出，有没有准则规定？ 我看国资委的决算报表上分别列示了利息收入与利息支出，如果按净额确认收入，利息支出是不是就不用填列了？

回答人：chenyiwei
应分别列利息收入和利息支出，与银行不同。

提问人：Manson_Luci 时间：2017-07-14 23:19:05
陈版，您的意思是金融租赁公司应分别列利息收入与利息支出，与银行不同。 但财务报表列报准则应用指南规定“由于银行、保险、证券等金融企业的日常活动与一般企业不同，具有特殊性，本准则规定，金融企业可以根据其特殊性列示利润表项目。例如，商业银行将利息支出作为利息收入的抵减项目、将手续费及佣金支出作为手续费及佣金收入的抵减项目列示等” 此处的金融企业是包括金融租赁公司的，因为金融租赁公司也是有金融牌照的。不知道您为什么说要分别列示利息收入和利息支出？

回答人：chenyiwei
金融租赁公司的报表可参照银行格式。但商务部主管的融资租赁公司，很多都采用非金融企业的报表格式。抱歉上面没有仔细看是“金融租赁公司”。